臺北高等行政法院判決
　　　　　　　　　　　　　　　　　　　93年度簡字第1167號
原　　　告　元霖實業有限公司
代　表　人　甲○○
被　　　告　臺北市政府衛生局
代　表　人　宋晏仁（局長）
送達代收人　乙○○
上列當事人間因食品衛生管理法事件，原告不服台北市政府中華
民國93年9月22日府訴字第09321296300號訴願決定，提起行政訴
訟，本院判決如下：
　　主  文
原告之訴駁回。
訴訟費用由原告負擔。
　　事  實
一、事實概要：
    原告於民國93年1月12日自日本進口販售「蘋果」食品乙批
    （共計1134 CTN；即11340 KGS），經經濟部標準檢驗局基
    隆分局於93年1月19日抽驗出系爭食品含有離丹0.35ppm農
    藥殘留，核與衛生署公告之殘留農藥安全容許量規定（梨果
    類不得檢出）不符，評定為不合格，並經該局以93年1月20
    日蔬果不合格通報單傳真移請桃園縣政府衛生局查處。該局
    於93年1月27日以電話聯絡原告有關系爭食品銷毀乙事，原
    告表示雖已於93年1月19日將系爭食品發送市場販售，仍將
    針對未販售之系爭食品進行回收。該局遂於93年2月10日派
    員稽查系爭食品回收情形，惟原告僅回收15箱，除當場輾碎
    銷毀外，並進行訪談，製作調查紀錄表，函請行政院衛生署
    釋示，桃園縣政府衛生局其後並移請被告查處。被告函請台
    北市大安區衛生所查明，台北市大安區衛生所將所查得資料
    報請被告核辦，經被告核認原告違反食品衛生管理法第11條
    第5款及第29條第2項規定，乃依同法第33條第6款規定，以
    93年4月28日北市衛七字00000000000號行政處分書，處以原
    告新台幣（下同）3萬元罰鍰。原告不服，提起訴願，經遭
    決定駁回，遂向本院提起行政訴訟。
二、兩造聲明：
　(一)原告聲明：
    1.訴願決定及原處分關於處原告罰鍰3萬元之部分均撤銷。
    2.訴訟費用由被告負擔。
  (二)被告聲明：
    1.駁回原告之訴。
    2.訴訟費用由原告負擔。
三、兩造之爭點：原告所進口之蘋果，是否有違抽查檢驗標準，
    命其回收、銷毀而不遵行，而應處罰鍰？
　(一)原告主張之理由：
    人民違反法律上之義務而應受行政罰之行為，法律無特別規
    定時，雖不以出於故意為必要，仍須以過失為其責任條件。
    但應受行政罰之行為，僅須違反禁止規定或作為義務，而不
    以發生損害或危險為其要件者，推定為有過失，於行為人不
    能舉證證明自己無過失時，即應受處罰，有司法院釋字第27
    5號解釋可參。原告於93年1月12日依經濟部標準檢驗局之輸
    入蔬果查驗作業程序，申請查驗1,134箱進口蘋果，然上開
    作業程序第14條規定，港埠分局依據國家標準殘留農藥檢驗
    方法及現有設備執行輸入蔬果殘留農藥檢驗，限抽樣後三個
    工作天內完成檢驗。但其殘留農藥經檢驗不符合規定者，因
    須經確認，應於取樣後第五個工作天下午四時前完成通報作
    業。經濟部標準檢驗局基隆分局竟遲至93年1月27日始以傳
    真通知原告進口蘋果經查驗不符，前後查驗期間長達15日，
    而生鮮水果經長期堆放恐有腐敗毀壞之虞，又值當時年關將
    屆亦無通運業者可配合運送，原告苦等不到查驗通知，乃基
    於信賴原則暨避免血本無歸，不得已遂於93年1月19日下午
    6時將進口蘋果發送市場，直至接獲查驗通知後立即進行回
    收作業。綜上所陳，本件純屬經濟部標準檢驗局基隆分局違
    反輸入蔬果查驗作業程序，遲延進口蘋果之查驗，致使原告
    不得已將蘋果發送市場，從而，原告絕無故意違法之行為，
    亦無過失，依司法院釋字第275號解釋意旨，即不應受處罰
    。
　(二)被告主張之理由：
    原告販售之系爭食品，抽驗出含有離丹0.35ppm農藥殘留
    之違規事實，核與食品衛生管理法之規定不符，惟系爭食品
    係經濟部標準檢驗局僅准予具結提貨至切結書內之存置地點
    ，並不得擅自移動，原告明知系爭產品殘留農藥屬實認定，
    卻不顧違反食品衛生法令強行發售市場銷售，可確認故意違
    法行為，確實造成消費者身體健康上之危害。
　　理  由
一、按食品衛生管理法第9條規定：「本法所稱主管機關︰在中
    央為行政院衛生署；在直轄巿為直轄巿政府；在縣（巿）為
    縣（巿）政府。」又臺北市政府90年8月23日府秘二字第
    9010798100號公告：「主旨：公告本府主管業務委任事項，
    並自90年9月1日起生效。依據：一、行政程序法第15條。二
    、臺北市政府組織自治條例第2條第2項。公告事項…六、本
    府將下列業務委任本府衛生局，以該局名義執行之…（七）
    食品衛生管理法中有關本府權限事項。…」因此，本件原處
    分機關為臺北市政府衛生局，於法核無不合，應先明。
二、次按，食品衛生管理法第第11條第5款規定：「食品或食品
    添加物有下列情形之一者，不得製造、加工、調配、包裝、
    運送、貯存、販賣、輸入、輸出贈與或公開陳列…五、殘留
    農藥含量超過中央主管機關所定安全容許量者。」第24條規
    定：「直轄市、縣 (市)主管機關得抽查食品業者之作業衛
    生及紀錄；必要時，並得抽樣檢驗及查扣紀錄。對於涉嫌違
    反第11條或中央主管機關依第12條所為之規定者，得命暫停
    作業，並將涉嫌物品封存。中央主管機關得就食品、食品添
    加物、食品器具、食品容器、食品包裝或食品用洗潔劑，於
    輸入時委託經濟部標準檢驗局為前項之措施。中央主管機關
    於必要時，得就市售之前項物品為第一項之措施。」第29條
    規定：「食品、食品添加物、食品器具、食品容器、食品包
    裝或食品用洗潔劑，經依第24條規定抽查或檢驗者，由當地
    主管機關依抽查或檢驗結果為下列之處分：一、有第11條或
    第15條所列各款情形之一者，應予沒入銷毀。…前項第1款
    至第3款應予沒入之物品，應先命製造、販賣或輸入者立即
    公告停止使用或食用，並予回收、銷毀。必要時，當地主管
    機關得代為回收、銷毀，並收取必要之費用。前項應回收、
    銷毀之物品，其回收、銷毀處理辦法，由中央主管機關定之
    。製造、加工、調配、包裝、運送、販賣、輸入、輸出第1
    項第1款或第2款物品之食品業者，由當地主管機關正式公布
    其商號、地址、負責人姓名、商品名稱及違法情節。輸入第
    1項物品經通關查驗不符規定者，中央主管機關應管制其進
    口，並得為第1項各款、第2項及前項之處分。」第33條第6
    款規定：「有下列行為之一者，處新臺幣3萬元以上15萬元
    以下罰鍰；1年內再次違反者，並得廢止其營業或工廠登記
    證照…六、經主管機關依第29條第2項命其回收、銷毀而不
    遵行者。」司法院釋字第275號解釋：「人民違反法律上之
    義務而應受行政罰之行為，法律無特別規定時，雖不以出於
    故意為必要，仍須以過失為其責任條件。但應受行政罰之行
    為，僅須違反禁止規定或作為義務而不以發生損害或危險為
    其要件者，推定為有過失，於行為人不能舉證證明自己無過
    失時，即應受罰。…」
三、原告自日本進口販售之「蘋果」食品，經檢驗出含有離丹
    0.35ppm農藥殘留之違規事實，此有經濟部標準檢驗局基隆
    分局93年1月19日標檢不基字第0045號輸入食品查驗不符合
    通知書、臺北市大安區衛生所93年3月29日對原告代表人甲
    ○○所作談話紀錄等影本乙份附卷可稽。原告雖主張依經濟
    部標準檢驗局之輸入蔬果查驗作業程序殘留農藥經檢驗不符
    合規定者，因須經確認，應於取樣後第五個工作天下午四時
    前完成通報作業。經濟部標準檢驗局基隆分局竟遲至93年1
    月27日始以傳真通知原告進口蘋果經查驗不符，前後查驗期
    間長達15日，本件純屬經濟部標準檢驗局基隆分局違反輸入
    蔬果查驗作業程序，遲延進口蘋果之查驗，致使原告不得已
    將蘋果發送市場，從而，原告絕無故意違法之行為，亦無過
    失，依司法院釋字第275號解釋意旨，即不應受處罰等等。
四、但查，原告販售之系爭食品，抽驗出含有離丹0.35ppm農
    藥殘留之違規事實，核與衛生署公告之殘留農藥安全容許量
    規定不符（梨果類不得檢出），系爭食品並經原告於93年1
    月12日切結提貨至桃園縣蘆洲鄉○○路○段96號吉興冰庫存
    置，原告並具結若經查驗不符合規定，願意於接獲不合格通
    知書二日內，向地方衛生局申報，並負責不合格品之回收、
    銷燬或退運等善後處理，此有切結書附於原處分書可憑。因
    此，原告既經准予具結提貨至切結書內之存置地點，並不得
    擅自移動，則原告於未接獲查驗是否合格前，即以生鮮水果
    經長期堆放恐有腐敗毀壞之虞，又值當時年關將屆亦無通運
    業者可配合運送，為免血本無歸，逕於93年1月19日下午6時
    將進口蘋果發送市場，直至接獲查驗通知後進行回收，而僅
    就進口系爭食品數量1,134CTN中，回收15CTN，其餘均配送
    至全省流通市場販售，原告未依切結內容辦理，自無信賴保
    護原則之問題，其逕將系爭食品發送至市場銷售，致含有
    離丹0.35ppm農藥殘留之系爭食品幾乎全部流入市面，而有
    違食品衛生管理法第11條第5款及第29條第2項規定，自難辭
    其過失之責，原告主張對於上開違規行為並無過失，並非可
    採。
五、至於原告主張因經濟部標準檢驗局基隆分局違反輸入蔬果查
    驗作業程序，遲延進口蘋果之查驗，致使原告為避免血本無
    歸而將蘋果發送市場部分。經查，經濟部標準檢驗局基隆分
    局遲延進口蘋果之查驗，係屬原告應否向該分局查詢稽催或
    該分局應否負行政責任問題，但究不能以查驗之遲延，即據
    為得將上開未經查驗合格之系爭食品發送市場並銷售之正當
    事由。原告此部分之主張，仍不能為其有利之判斷。
六、從而，被告以原告違反食品衛生管理法第11條第5款及第29
    條第2項規定，依同法第33條第6款規定，處以原告3萬元罰
    鍰，於法並無不合。訴願決定予以維持，亦屬妥適。原告主
    張前詞，請求撤銷訴願決定及原處分，為無理由，應予駁回
    。
七、本件訴訟標的金額未逾20萬元，為適用簡易程序事件，本判
    決爰不經言詞辯論為之，併此敘明。
據上論結，本件原告之訴為無理由，爰依行政訴訟法第233條、
第98條第3項前段，判決如主文。
中　　華　　民　　國　　94　　年　 　5　　月　　5　　 日
                              第一庭法　官  陳國成
上為正本係照原本作成。
本件以訴訟事件所涉及之法律見解具有原則性者為限，始得於本
判決送達後20日內向本院提出上訴狀並表明上訴理由，如已於本
判決宣示後送達前提起上訴者，應於判決送達後20日內補具上訴
理由（均按他造人數附繕本），且經最高行政法院許可後方得上
訴。
中　　華　　民　　國　　94　　年　 　5　　月　　6　　 日
　　　　　　　　　　　　        　　書記官  王英傑
